臺灣臺中地方法院民事裁定
111年度重訴字第578號
原      告  謝采蓁  
            包珠慧  
前列二人共同
訴訟代理人  朱坤茂律師
被      告  鄭佳勇  

            鄭洪麗花

            鄭雅雯  
當事人間給付違約金事件本院裁定如下：
    主    文
本件移送臺灣臺南地方法院。
    理    由
一、按訴訟，由被告住所地之法院管轄。訴訟之全部或一部，法
    院認為無管轄權者，依原告聲請或依職權以裁定移送其管轄
    法院，民事訴訟法第1條第1項、第28條第1項分別定有明文
    。次按對於在中華民國現無住所或住所不明之人，因財產權
    涉訟者，得由被告可扣押之財產或請求標的所在地之法院管
    轄。被告之財產或請求標的如為債權，以債務人住所或該債
    權擔保之標的所在地，視為被告財產或請求標的之所在地，
    民事訴訟法第3條亦有明定。本條係謂對於在中華民國現無
    住址人，因財產權之請求而涉訟者，應為原告便利計，使得
    起訴於被告財產或請求物所在地之法院。惟被告之財產若為
    物權，或請求之物係特定物，則為所繫之地或其特定物之所
    在地，為被告財產或請求物之所在地，固顯然可見。若被告
    財產或請求之物，係屬債權，則應以何處為被告財產或請求
    物之所在地，不無疑義，故設此條以定明之。又被告之財產
    ，若係債權，則可於債務人住址或擔保債權物之所在地起訴
    （民事訴訟法第3條立法理由參照）。據此，本條係謂當事
    人對於在中華民國現無住所之人因財產權而涉訟者所為便利
    原告訴訟之設計，使原告因財產所涉紛爭欲對在國內無住居
    所之被告起訴時，得向被告財產所在地或所請求之標的物所
    在地之法院起訴，倘被告之財產為債權，或原告請求標的物
    為債權，則可於原告所知被告之地址或原告所請求之該債權
    之債權擔保物所在地之管轄法院提起訴訟，故本條適用前提
    應為原告因財產權涉訟而對於國內無住居所或住所不明之人
    起訴，方有本條之適用。
二、原告謝采蓁、包珠慧主張其等（下稱原告二人）與被告鄭佳
    勇、鄭洪麗花、鄭雅雯三人（下稱被告三人）於民國109年1
    月21日簽訂抵押權讓與協議書（下稱系爭協議書），約定被
    告三人（即甲方）將設定於坐落臺中市東區旱溪段31-27、3
    1-33、31-36、31-37、31-38、31-39、31-40、31-41、31-4
    2地號土地上之第1、2、3順位之最高限額抵押權，擔保債權
    總金額分別為新臺幣（下同）2,000萬元、2,000萬元、1億2
    ,000萬元，連同建物所有權人川威建設有限公司共同簽發債
    務本票及借據，以債權總金額1億3,000萬元一併全部讓與原
    告二人（即乙方），系爭協議書第3條後段並約定：「甲方
    如不履行契約所定各項義務者，即為甲方違約，乙方得限期
    催告履行，逾期仍不履行即予解除契約，甲方應將所收價款
    退還外，並應同時賠償與已繳價款同額之違約罰金。」，原
    告二人依約於109年1月21日、同年2月20日分別交付被告三
    人簽約款各500萬元，共計1,000萬元，詎被告三人旋將上開
    債權及抵押權讓與他人，並於109年1月31日、同年2月22日
    分別退還原告二人各500萬元，嗣經原告催告履行契約，如
    不履行即解除契約，被告三人仍拒不履行，並稱已解除契約
    ，但迄未給付違約罰金，原告二人遂提起本訴請求被告三人
    連帶給付違約罰金1,000萬元等語。是本件訴訟標的法律關
    係為原告二人依系爭協議書之約定請求被告三人給付違約罰
    金1,000萬元，觀諸原告起訴之主張，並未論及被告三人於
    國內無住居所乙事，且細繹系爭協議書第3條後段約定之文
    字，兩造並未就上開違約罰金約定設定擔保物權，核與民事
    訴訟法第3條第2項所定要件不符，原告稱本件抵押權讓與協
    議之標的坐落本院轄區而主張本院有管轄權，容有違誤，揆
    諸上開規定，自應回歸「以原就被」原則之適用。而被告三
    人住所地分別位於臺南市安平區及東區，均非本院轄區，依
    民事訴訟法第1條第1項規定，即應由臺灣臺南地方法院管轄
    ，方為適法。原告向無管轄權之本院起訴，顯係違誤，爰依
    職權將本件移送於該管轄法院即臺灣臺南地方法院。
五、爰依民事訴訟法第28條第1項，裁定如主文。　　
中　　華　　民　　國　　111 　年　 　10　　月　　31 　日
                  民事第四庭    法  官　侯驊殷
正本係照原本作成。
如不服本裁定，應於裁定正本送達後10日內向本院提出抗告狀，
並繳納抗告費新臺幣1000元。
中　　華　　民　　國　　111 　年　　11　　月　　1 　　日
                                書記官　吳克雯